臺灣高等法院臺南分院刑事判決
                                 101年度上更(一)字第56號
上  訴  人  臺灣嘉義地方法院檢察署檢察官
被      告  江薛靜枝
選任辯護人  嚴庚辰律師
            林琦勝律師
被      告  薛瑞英
上列上訴人因被告等違反森林法案件，不服臺灣嘉義地方法院99
年度訴字第397號中華民國99年10月21日第一審判決（起訴案號
：臺灣嘉義地方法院檢察署98年〈原判決誤載為99年〉度偵字第51
37號），提起上訴，判決後經最高法院發回更審，本院判決如下
：
    主  文
原判決撤銷。
江薛靜枝、薛瑞英均無罪。
    理  由
一、公訴意旨略以：被告江薛靜枝、薛瑞英為薛萬之女兒，薛萬
    於民國82年間某日，未經管理機關即行政院農業委員會林務
    局嘉義林區管理處（以下稱嘉義林管處）之許可，無權占用
    嘉義縣大埔事業區第00林班地（TWD97座標X：000000，Y ：
    0000000），搭建寺廟「華陀院」並經營管理，「華陀院」
    於86年間因故遭拆除，薛萬於89年5月間重新搭建之，並經
    營管理，嗣薛萬於93年7月5日死亡（薛萬所涉違反森林法部
    分，另為不起訴處分），江薛靜枝、薛瑞英明知「華陀院」
    坐落在嘉義林管處管理之土地，竟共同意圖為自己不法之利
    益，一同接手經營管理「華陀院」而竊佔之。嗣嘉義林管處
    於95年間發現竊佔之情，通知江薛靜枝、薛瑞英拆除「華陀
    院」，然江薛靜枝、薛瑞英拒絕之。因認被告江薛靜枝、薛
    瑞英涉犯森林法第51條第1項（原判決誤繕為第5項）於他人
    森林或林地內，擅自墾殖或占用罪嫌云云。
二、按犯罪事實，應依證據認定之，無證據不得認定犯罪事實，
    刑事訴訟法第154條第2項定有明文。故事實認定，應憑證據
    ，如未能發現相當證據，或證據不足以證明，自不能以推測
    或擬制方法，以為裁判基礎。而認定不利於被告事實，須依
    積極證據，茍積極證據不足為不利於被告事實認定時，即應
    為有利於被告認定，更不必有何有利證據。且刑事訴訟上證
    明資料，無論其為直接或間接證據，均須達於通常一般人均
    不致有所懷疑，而得確信其為真實程度，始得據為有罪認定
    ，若其關於被告是否犯罪證明，未能達此程度，而有合理懷
    疑存在，致使無從形成有罪確信，根據罪證有疑，利於被告
    之證據法則，即不得遽為不利被告認定（最高法院30年上字
    第816號及76年台上字第4986號判例參照）。又檢察官就被
    告犯罪事實，應負舉證責任，並指出證明方法，刑事訴訟法
    第161條第1項亦有明文。因此，被告並無自證無罪義務，此
    乃無罪推定原則。是以何項卷證資料有利於被告或不利於被
    告，應由擔任公訴角色檢察官盡其舉證義務，此乃上開規定
    公訴人於刑事訴訟程序進行中應盡法定義務。又刑事訴訟法
    第161條已於91年2月8日修正公布，其第1項規定：檢察官就
    被告犯罪事實，應負舉證責任，並指出證明方法。因此檢察
    官對於起訴之犯罪事實，應負提出證據及說服之實質舉證責
    任。倘其所提出證據，不足為被告有罪積極證明，或其指出
    證明方法，無從說服法院以形成被告有罪心證，基於無罪推
    定之原則，自應為被告無罪判決之諭知（最高法院92年台上
    字第128號判例參照）。
三、公訴人認被告江薛靜枝、薛瑞英涉犯森林法第51條第1項於
    他人森林或林地內，擅自墾殖或占用罪嫌，無非係以薛萬生
    前全權管理「華陀院」，薛萬死亡後，「華陀院」之功德箱
    鑰匙由被告2人掌有，被告2人平時均有開啟功德箱收取金錢
    ，亦均有以功德箱之金錢添購「華陀院」所需之金紙、線香
    ，「華陀院」之財務係由被告2人之家族管理等事實，業據
    證人李忠恩證述在卷，據此，「華陀院」財務既為被告2人
    所掌控，堪認被告2人自薛萬死亡後，接手經營「華陀院」
    殆無疑義。參以警卷第25頁、第26頁之陳情書為被告2人聯
    名提出，適足以證明被告2人知悉「華陀院」座落在嘉義林
    管處管理之土地，仍經營管理「華陀院」而竊佔之。本件被
    告2人於經營「華陀院」時既有竊佔他人土地之認識，則不
    能以其係承繼薛萬竊佔使用狀態，而解免其刑責。此外，並
    經證人陳志銀（即告訴代理人）、鄭鈞謄、鄭宏傑結證在卷
    ，且有現場照片10張及空照圖3張附卷可稽等情，為其論據
    。訊據被告江薛靜枝、薛瑞英均堅決否認有上開犯行，被告
    江薛靜枝辯稱：「華陀院」於86年遭拆除後，89年5月間不
    是我爸爸薛萬所重蓋，是信徒自己出錢蓋的，我爸爸只是在
    那裡當廟公，做些掃地、擦桌子、祭拜神明等工作而已，並
    不是在經營管理「華陀院」，那是在深山，我們只是偶爾會
    去那裡探望父親，幫忙他整理環境。父親過世後我們也只是
    偶爾去那邊作義工等語。被告薛瑞英辯稱：第一次空照圖有
    拍到竊佔，就應該要去取締，後來「華陀院」被颱風吹倒重
    新修建時，空照圖如果有發現，也應該要在那時候去取締，
    不應該現在才來告我們兩個，所以應該是認為合法才會讓人
    家一直蓋下去，否則就是林管處的人員失職，沒有即時取締
    等語。辯護人提出辯護意旨稱：如認為「華陀院」是薛萬的
    遺產，且占有狀態、面積如沒有增加的話，被告為繼承人基
    於法律關係，這個時效是延續的，所以時效已經完成。但本
    件「華陀院」不能視為是薛萬的財產，因是眾人一起出資來
    興建，薛萬充其量只是個住持，住持死亡後他所管理的廟宇
    就不能視為他的遺產，所以亦不是被告江薛靜枝個人所有的
    財產。而在86年以前「華陀院」是存在的，89年修建完成，
    但占有的面積卻無增加。另開功德箱時也是很多信徒在那邊
    看，功德箱的錢是留給「三仙府」管委會來用的，不是進被
    告私人的口袋，所以公訴人認為被告有竊佔的犯意，係很牽
    強。薛萬去世後，被告基於義工的身分去那裡憑弔父親或與
    信徒一起做一些善事，這是人之常情，請為無罪判決等語。
四、經查：
  ㈠關於證據能力部分，按「犯罪事實之認定，係據以確定具體
    的刑罰權之基礎，自須經嚴格之證明，故其所憑之證據不僅
    應具有證據能力，且須經合法之調查程序，否則即不得作為
    有罪認定之依據。倘法院審理之結果，認為不能證明被告犯
    罪，而為無罪之諭知，即無前揭第154條第2項所謂『應依證
    據認定』之犯罪事實之存在。因此，同法第308條前段規定，
    無罪之判決書只須記載主文及理由。而其理由之論敘，僅須
    與卷存證據資料相符，且與經驗法則、論理法則無違即可，
    所使用之證據亦不以具有證據能力者為限，即使不具證據能
    力之傳聞證據，亦非不得資為彈劾證據使用。故無罪之判決
    書，就傳聞證據是否例外具有證據能力，本無須於理由內論
    敘說明」，最高法院著有100年度台上字第2980號判決可資
    參照，是無罪判決本無庸交代證據能力，合先敘明。
  ㈡嘉義縣大埔事業區第00林班地（TWD197坐標X：000000，Y：0
    000000）內，有寺廟「華陀院」之建物坐落其上，而「華陀
    院」占用之土地，為國有林地，目前由嘉義林管處所管理，
    並未出租他人等情，有卷附航照圖（見警卷第16頁至第18頁
    、98年度偵字第5137號卷第15頁及本院外放於證物袋內之航
    照圖）、「華陀院」現場照片（見警卷第19頁至第21頁、98
    年度偵字第5137號卷第37頁至第38頁）、森林被害告訴書（
    見警卷第22頁）、「華陀院」陳情書（見警卷第23頁至第24
     頁）、被告二人之陳情書（見警卷第25頁至第26頁）、嘉
    義林管處99年6月28日嘉政字第0000000000號函及所附航照
    圖、大埔事業區第20林班三仙府華陀院違規、違法建築物明
    細調查表、國有林地暫准使用租賃契約書、租金繳納聯單、
    存證信函、陳情書及照片、簽呈、會面訪談紀錄及照片等（
    見原審卷一第63頁至第104頁）、行政院農業委員會林務局
    農林航空測量所99年8月26日農測調字第0000000000號函在
    卷可稽，復為被告2人所不爭執，則「華陀院」未經合法向
    嘉義林管處承租土地，無權占有而建築於國有林地一情，堪
    以認定。
  ㈢又「華陀院」所在位置至少自82年間即已有興建建物，即占
    用嘉義林管處所管理之嘉義縣大埔事業區第00林班地現址，
    嗣於86-89年間重建之事實，已據證人鄭宏傑（○○林管處○○
    工作站○○○分站技術士）於原審審理時證述略謂：「華陀院
    」在82年當時就存在，但是和現在的「華陀院」形狀不同，
    我確定86年之前「華陀院」就存在，原建物在86年有拆掉，
    因為航空照片呈現空地，後來又有再蓋起來，以前的「華陀
    院」是四角形的建物，現在的「華陀院」是六角形的建物等
    語（見原審卷一第128頁）；證人鄭鈞謄（○○林管處○○室技
    正）於原審審理時亦證稱：（「華陀院」）何時蓋的我不知
    道，但是從航照圖我們知道是何時出現的，我們比對航照圖
    ，比對82、86、90、96年4個年代的航照圖，82年的時候是
    一個面積不大的結構物，又比對86年11月10日在相對的位置
    這個結構物不存在，在90年11月的航照圖顯示這是一個新增
    的建物等語（見原審卷一第135頁）在卷。再者，證人鄭聰
    銘於原審審理時則結證略謂：82年就有「華陀院」了，被樹
    壓垮，再修建的，正確修建的時間我不知道，因為我88年才
    去那裡的等語（見原審卷一第147頁）、「（你剛剛說你是8
    8年間開始去『三仙府』及『華陀院』？是88年的什麼時候？）
    正確時間我記不得，大概是88年中，月份不記得了，應該是
    88年6、7月以後」、「（你去的時候『華陀院』是否已經蓋好
    了？）那時候還在修建。」、「（當時『華陀院』的主結構都
    好了嗎？）都好了」（見原審卷一第139頁、第149頁）等語
    ；證人郭亮伶於原審審理時復具結證稱：從84年起去過「華
    陀院」，到86年間有壞掉修理過，有看過「華陀院」修理的
    過程等語（見原審卷一第152頁、第156頁）明確。另卷附82
    年6月16日、86年11月10日、90年11月1日、96年2月3日各次
    之航照圖（見警卷第17頁至第18頁、偵卷第15頁）顯示，於
    目前「華陀院」所在位置，82年6月16日航照圖上有一建物
    占用其上，86年11月10日之航照圖則顯示，該位置並無任何
    建物存在，僅有一片空地，惟於90年11月1日之航照圖又可
    看出該位置復屹立一幢建物，96年2月3日之航照圖與90年11
    月1日相同，並無改變。綜上，依上開證人等之證述內容、
    卷附航照圖，可知目前名為「華陀院」之建物並非原82年間
    在該址之建物，而於86年11月10日之航照圖，顯示「華陀院
    」所在現址並無建物存在，於90年11月1日所攝之航照圖，
    始又可見目前「華陀院」建物，此係因「華陀院」舊址於86
    年間因舊建物遭樹木壓毀，經重建為目前「華陀院」之樣貌
    ，再依卷附「華陀院」照片（見警卷第20頁、第21頁）所示
    ，「華陀院」牌匾上書「公元二○○○年五月竣工」等文字，
    益見目前「華陀院」係於86年間重建，於89年5月間竣工，
    至為灼然。
  ㈣坐落嘉義縣大埔事業區第00林班地（TWD197坐標X：000000，
    Y：0000000）之寺廟「華陀院」，為被告2人之父薛萬所建
    一節，業經證人鄭鈞謄於偵查中證述：「（華陀寺由何人建
    立？）依照薛氏姐妹的陳情書，應該是薛萬建立的。...」
    （見98年度偵字第5137號卷第7頁）一語；於原審審理時證
    稱：「（當時為何找薛瑞英姊弟來處理訪談的過程？）這個
    案子在處理的時候從頭到尾都是她們姊弟在接洽。」、「（
    為何出面跟你們處理『華陀院』的事情是薛瑞英她們？）這個
    要追溯到她爸爸薛萬，薛萬已經過世，她們來找我們表示這
    個是她父親的時候所蓋的。」、「（依你所述，後來她們跟
    你接洽時，是怎麼跟你接洽的，怎麼表示？）她們說這是她
    爸爸蓋的留下來的。」等語（見原審卷一第134頁、第136 
    頁），另證人鄭宏傑於原審審理時證稱：「（為何聯絡她們
    二人，不聯絡別人？）當地人告訴我『華陀院』是薛萬建的..
    .」、「（你除了問當地人說『華陀院』是誰在負責，要找誰
    之外，你還有問了哪些人？）我有問前任的巡視員蕭廣遠，
    還有問當地的百姓。」等語（見原審卷一第127頁、第130頁
    、第131頁）。又證人李忠恩於偵查時證稱：「（華陀院是
    由何人管理？）我到華陀院幫忙時，薛萬還活著，當時華陀
    院的大小事務都是由薛萬決定，功德箱的鑰匙也是薛萬保管
    ，也是薛萬收取香油錢...」等語（見98年度偵字第5137號
    卷第28頁）；於原審審理時亦證稱：「（『華陀院』與你何關
    係？）我92年的時候進去那邊清掃、敬茶、燒香、打掃環境
    。」、「（當時你過去的時候是跟何人接洽？）與薛萬接洽
    的。」、「（是否知道『華陀院』的電費是何人繳納？）以前
    是薛萬的帳戶扣款，現在由誰繳納我不清楚。」（見原審卷
    一第116頁、第120頁）等語，堪認「華陀院」係由被告2人
    之父薛萬所負責興建及管理，雖被告2人否認係由薛萬出資
    興建，辯稱是信徒共同集資興建云云，然「華陀院」鄰近土
    地上建有另一寺廟「三仙府」，所使用土地係由薛萬向嘉義
    林管處所承租，有國有林地暫准使用租賃契約書在卷可稽，
    且「華陀院」及「三仙府」之電費均由薛萬以其帳戶內存款
    扣繳，亦有臺灣電力股份有限公司新營區營業處99 年6月15
    日D新營字第00000000000號函及薛萬郵局帳號查詢客戶基本
    資料（見原審卷一第51頁、第57頁）附卷可憑，顯見【無論
    「華陀院」是否全由薛萬出資興建或信徒亦有集資興建，薛
    萬均係實際負責興建之人，並以自己所有之意思而占有管理
    、使用華陀院，而為華陀院之實際所有權人，應係竊佔之行
    為人無訛】。申言之，薛萬尚未過世前，華陀院最初之興建
    與86-89年間風災後之重建，均與被告2人無涉，至為灼然。
  ㈤薛萬於86-89年間重建華陀院時，有無擴建？經查，證人鄭宏
    傑於原審審理時證述：「（就你看航空照片圖看來，82年度
    及86年度、96年『華陀院』占有的面積是否相同？）單看航空
    照片無法回答。」、「（位置有無改變？）位置沒有改變。
    」等語（見原審卷一第128頁、第129頁）；證人鄭鈞謄於原
    審審理時證稱：「（就你所知『華陀院』是何時蓋的嗎？）何
    時蓋的我不知道，但是從航照圖我們知道是何時出現的，我
    們比照航照圖，比對82、86、90、96年4個年代的航照圖，8
    2年的時候是一個面積不大的結構物，又比對86年11月10日
    在相對的位置這個結構物不存在，在90年11月的航照圖顯示
    這是一個新增的建物。」、「（你說你比對這4個年代的航
    照圖，是否可以判斷『華陀院』占有的面積跟位置是否有變更
    ？）可以，大小可以看得出來，航照圖是有比例的，我們可
    以從航照圖來反推面積。」、「（『華陀院』占有的位置有無
    不一樣？）相對的位置可以推測出來。」等語（見原審卷一
    第135頁）；證人郭亮伶於原審審理時亦證述：「（你從84
    年開始到現在，『華陀院』的位置及面積有無改變過？）沒有
    ，就是把壞掉的地方重新修整。」等語（見原審卷一第153
    頁）。證人吳建鋒於本院結證稱：「85年有人介紹說那邊神
    佛很靈感，有什麼事情可以請教，我才去華陀院與那裡的袁
    天罡仙翁與華陀仙翁結緣。差不多每禮拜天會去那裡服務。
    後來在86年的時候，確實日期我忘記了，華陀院後面有一棵
    很大的龍眼樹被風吹垮壓倒房頂，有所損害。因為很多信徒
    都會在那裡參拜，當時管理委員會就集合大家的力量，有錢
    出錢，大家作義工，把它加強及修復。修復管路、電線部分
    ，原有的結構有損壞的部分，做一個加強修建的工作，即就
    原來的結構範圍去修建而已，因為能用的地方很小，所以要
    擴建也沒辦法。修復之經費，有的是信徒捐獻的，有的是義
    工去整修，沒有拿工錢。」「（修建的範圍是在倒塌的部分
    而已或有擴建到後面去？）因為倒塌時有壓陷屋頂，部分傷
    及正宅，柱子的結構比較穩固比較沒有受影響，有損壞的地
    方我們重新加強，只在原來的範圍加強起來再粉刷而已。（
    「華陀院」後面還有無人在那裡蓋房子？）不知道，如果有
    也是別人的建物，因為我們的地只有到後面那裡而已。86年
    修建後，我們就沒有再動什麼了，現場只有86年修建的那一
    棟而已。（86年拍照時沒有那間六角亭的建物，到96年時為
    何有六角亭的建物？）86年在修建時，因為怕鋼筋淋雨，我
    們會用帆布遮起來，所以照起來會有一撮在那裡。」等情（
    詳本院卷第61、64-65頁）。堪信「華陀院」現址先前建物
    於86年間毀壞後，經一段時間修建或重建，於89年5月間在
    現址修建或重建完成，修建或重建後即目前之「華陀院」，
    建物占用位置相同，至於占用面積依證人郭亮伶、吳建鋒所
    述均相符，而證人鄭宏傑及鄭鈞謄則未證述有擴建之情形，
    卷內亦無相關證據足資證明「華陀院」於修建或重建前後，
    占用面積有所不同，且修建或重建後之「華陀院」較諸舊建
    物有擴建之情事，自應依罪疑唯輕原則，認「華陀院」並未
    擴建。而公訴人就薛萬原竊佔之範圍究竟如何，薛萬於竊佔
    後有無超越原竊佔面積予以擴建等節（詳最高法院發回意旨
    ㈡），並未舉證述明。而本院依職權傳喚之證人李鴻德結證
    稱：我只是執行拍照96年之航照圖，不負責判讀等語（詳本
    院卷第112頁）。另行政院農業委員會林務局農林航空測量
    所101年10月11日農測調字第0000000000號函，亦稱：所附
    三張航照圖上建物名稱無法由航空照片上看出等語（詳本院
    卷第77頁）。堪認「華陀院」於最初占用後，因樹木壓毀而
    於86年間修建或經拆除重建，至89年5月間於原地修建或重
    建完成，惟修建或重建前後占用位置及面積並未改變，申言
    之，【並無確切證據足認有擴建情事】。
  ㈥退步言之，縱依行政院農業委員會林務局農林航空測量所之
    函稱：經檢視貴院所附航空照片，86年版航空照片並無「華
    陀院」及階梯之存在，庭園尚未整地，而坡坎位置與96年相
    比略有不同，如附件一所示（見原審卷一第228－229頁）等
    情，認薛萬於竊佔後於86-89年間重建華陀院時（於89年5月
    間竣工），有超越原竊佔面積予以擴建，而98年間嘉義林管
    處才以森林被害告訴書（見警卷第22頁）行文警察機關請求
    偵辦，檢察官於98年6月26日開始實施偵查（即臺灣嘉義地
    方法院檢察署收案日，有嘉義縣警察局刑事案件報告書上蓋
    用臺灣嘉義地方法院檢察署收文戳章印文在卷可參，見98年
    度偵字第5137號卷第1頁），於99年5月21日提起本件公訴，
    則原竊佔面積固已罹於修正前刑法第80條第1項第2款規定之
    10年追訴權時效，擴建部分（構成另一新竊佔罪，其追訴權
    時效自擴建時起算）無論是否已罹於10年追訴權時效，均僅
    與薛萬有涉，而與被告2人無涉，蓋竊佔犯行並無繼承之問
    題，即薛萬竊佔犯行罹於追訴權時效之利益，僅歸屬薛萬個
    人，並無由被告2人繼承該利益之問題。是原審認：薛萬興
    建「華陀院」涉有竊佔國有林地之犯行，竊佔罪性質為即成
    犯，於竊佔行為完成時，犯罪即已完成，其後繼續佔用竊佔
    之土地，乃犯罪狀態之繼續，非犯罪行為之繼續，故於竊佔
    狀態繼續中，將竊佔之土地移由他人繼續占有使用，該他人
    僅係承續前手而占有，乃竊佔狀態繼續中變更其使用主體而
    已，不另構成竊佔罪，則被告2人因繼承薛萬之權利義務，
    而對「華陀院」繼續占有，僅能認係竊佔狀態繼續中，使用
    主體有所變更，被告2人並未再就該建物有何新生之竊佔行
    為，是有關本件竊佔行為追訴權時效之起算，仍應自薛萬最
    初竊佔行為完成時即82年6月16日為起算之基準等語（詳原
    審判決三、㈥所述），尚非可採。申言之，被告2人被訴竊佔
    犯行，是否罹於追訴權時效，應自薛萬93年7月5日死亡後彼
    等一同接手經營管理「華陀院」時為起算之基準，始為的論
    。
  ㈦被告2人是否涉有竊佔犯行？其關鍵厥為：被告等自93年7月
    間一同接手經營管理「華陀院」後，有無超越薛萬原竊佔面
    積擅自擴建或墾殖之犯行？（詳最高法院發回意旨㈠、㈡）經
    查：
  ①依卷附90年11月1日、96年2月3日之航照圖（見警卷第17頁至
    第18頁）顯示，於目前「華陀院」所在位置，96年2月3日之
    航照圖與90年11月1日相同，並無改變。另依現場照片（詳
    警卷第19-21頁共6張，偵查卷第37-40頁共8張）及上開航照
    圖所顯示庭院造景、欄杆、階梯、停車場、香爐、蓄水池及
    坡坎，檢察官並未舉證係被告2人於薛萬93年7月5日過世後
    所興建，而非薛萬過世前所興建，況上開卷附金爐照片，刻
    有「台南縣六甲信士徐耀明信女徐林麗雲仝獻」「公元二○○
    四年春」等字樣（即93年7月前所建）。足見並無確切證據
    證明被告2人自93年7月後，有超越薛萬原竊佔面積擅自擴建
    或墾殖之犯行，至為灼然。
  ②公訴意旨雖認：被告江薛靜枝、薛瑞英明知「華陀院」坐落
    在嘉義林管處管理之土地，竟共同意圖為自己不法之利益，
    一同接手經營管理「華陀院」而竊佔之。嗣嘉義林管處於95
    年間發現竊佔之情，通知江薛靜枝、薛瑞英拆除「華陀院」
    ，然江薛靜枝、薛瑞英拒絕之。因認被告2人涉犯森林法第5
    1條第1項於他人森林或林地內，擅自墾殖或占用罪嫌云云。
    惟查：
  ⑴華陀院雖與三仙府約有50公尺左右距離，但仍為三仙府管理
    委員會負責維護，而有關三仙府普渡、祭拜等重大事宜，均
    由江薛靜枝等2人負責掌管聯繫等節，有嘉義縣警察局警員
    龔建瑞所具之職務報告書附卷可稽（詳偵查卷第36頁）。又
    證人吳建鋒於本院結證稱：「（薛萬過世後，他的職務由誰
    接任？）到目前為止都沒有住持，因為仙翁還沒有指示。（
    你是說93年薛萬過世後，都沒有住持？）是，那時候委員會
    還存在，因為委員會是為了三仙府及華陀院盡心力。（你的
    意思是說因為沒有住持，所以廟宇都是管委會在負責？）是
    。（兩位被告有無在廟裡做何事？）我從85年去結緣到住持
    圓寂這段期間我很少看到她們，住持辦圓滿那天大家才有講
    話。（薛萬過世後，被告二人有無去廟裡作何職務？）我有
    時候去都沒有碰到她們，她們也很少進去，她們在委員會都
    沒有擔任什麼職務，她們也是信徒，只不過因為她們爸爸的
    關係，她們會與信徒做溝通，閒話家常而已。」等情（詳本
    院卷第62-63頁），是無論華陀院有無設置管理委員會，因
    有三仙府管理委員會介入，則華陀院應非由被告2人全權經
    營管理，殆無疑義。
  ⑵薛萬死亡後，「華陀院」之功德箱鑰匙由被告2人掌有，被告
    2人平時均有開啟功德箱收取金錢，亦均有以功德箱之金錢
    添購「華陀院」所需之金紙、線香，「華陀院」之財務係由
    被告2人之家族管理等情，雖據證人李忠恩於偵查中證述在
    卷（詳偵查卷第28頁），然華陀院非由被告2人全權經營管
    理，已如上述，且證人李忠恩上開所述被告2人之經營管理
    行為，縱被告2人因管理「華陀院」之功德箱內之金錢而獲
    有不法之利益，被告2人既係承繼其前手而占有，亦核與「
    意圖為自己之不法利益，在他人不知之間，占有他人之不動
    產」之構成要件不合（最高法院80年台非字第239號判決、8
    5年台上字第5663號判決參照）。而最高法院發回意旨亦無
    指摘被告2人之上開經營管理行為與是否構成竊佔犯行有關
    ，可見一班。
  ⑶至於嘉義林管處於95年間通知被告江薛靜枝、薛瑞英拆除「
    華陀院」，然江薛靜枝、薛瑞英拒絕之一節，僅係被告2人
    對法律責任之認知與嘉義林管處之認知有所差距而已，要係
    訴請返還土地之民事訴訟之問題，究不能憑此即遽認被告2
    人有竊佔之犯意與行為，至為灼然。
  ⑷另警卷第25頁、第26頁之陳情書，雖為被告2人聯名提出，且
    縱認被告2人知悉「華陀院」座落在嘉義林管處管理之土地
    ，仍經營管理「華陀院」，依上所述，亦與是否竊佔嘉義林
    管處之土地無關，是該陳情書並不足為被告2人不利之認定
    。
  ③綜上，縱認被告2人自93年7月間起有公訴人所指之一同接手
    經營管理「華陀院」，亦無確切證據堪認被告2人有超越薛
    萬原竊佔面積而擅自擴建或墾殖之犯行，彰彰明甚。
五、綜上所述，公訴人所提之證據無法說服本院形成認定被告等
    有於他人森林或林地內，擅自墾殖或占用罪之心證，而被告
    等亦堅決否認上開之犯行，基於「無罪推定、罪疑惟輕」之
    法理，即不得驟為被告等犯罪之認定，是被告等前開所辯，
    尚非不可採。此外，復查無其他積極確切證據可認被告等有
    於他人森林或林地內，擅自墾殖或占用之犯行，其等被訴之
    犯罪應均屬不能證明。原審未加詳查，遽認被告等被訴於他
    人森林或林地內，擅自墾殖或占用之犯行，已罹於追訴權時
    效，而均為免訴判決，尚嫌速斷，檢察官上訴意旨稱薛萬佔
    用系爭國有土地時，被告江薛靜枝、薛瑞英並無佔用犯罪行
    為存在，被告2人係嗣後始開始佔用，是被告2人之犯罪行為
    成立之日應係渠等開始佔用時。退步言之，縱認本案應以薛
    萬佔用時點作為被告江薛靜枝、薛瑞英之犯罪行為成立之日
    ，追訴權時效亦應於重建時起算等語，指摘原判決不當，認
    被告2人應為有罪判決，雖無理由，惟原判決既有上開可議
    之處，自應由本院將原判決撤銷，依法諭知被告等均無罪之
    判決。
六、被告薛瑞英經合法傳喚，於最後審理期日無正當之理由不到
    庭，爰不待其陳述，逕行判決。
據上論斷，應依刑事訴訟法第371條、第369條第1項前段、第364
條、第301條第1項前段，判決如主文。
本案經檢察官蘇南桓到庭執行職務。
中    華    民    國   102    年    1     月    10    日
                  刑事第七庭    審判長法  官  李文福
                                      法  官  高榮宏
                                      法  官  陳顯榮
以上正本證明與原本無異。
檢察官如不服本判決應於收受本判決後10日內向本院提出上訴書
，其未敘述上訴理由者並得於提起上訴後10日內向本院補提理由
書。
本件被告不得上訴。
                                      書記官  蔡双財
中    華    民    國   102    年    1     月    10    日